臺灣板橋地方法院刑事判決　　　　　　　96年度訴字第231 號
公　訴　人　台灣板橋地方法院檢察署檢察官
被　　　告　丙○○
指定辯護人　本院公設辯護人丁○○
上列被告因違反槍砲彈藥刀械管制條例案件，經檢察官提起公訴
（九十五年度偵字第二二七四六號），本院判決如下：
    主      文
丙○○無罪。
    理      由
一、公訴意旨略以：被告丙○○於民國九十五年七月底，受陳鍊
    爵（已於九十五年八月二日死亡）之託，寄藏仿ＦＮ廠１９
    １０型半自動手槍製造之槍枝換裝土造金屬管而成之具殺傷
    力改造手槍三枝（槍枝管制編號分別為：00000000
    00、0000000000、0000000000，均
    含彈匣一個）、土造子彈三十九顆、土造金屬槍管一枝，並
    將之置放在其向不知情之甲○○（另經檢察官為不起訴處分
    ）所借住之台北縣樹林市○○街一三巷三二號二樓之陽台，
    嗣經警於九十五年八月十五日上午九時五十分，在上址查獲
    ，並查扣上開槍、彈、槍管等，因認被告涉犯槍砲彈藥刀械
    管制條例第八條第四項之寄藏手槍罪、第十二條第四項之寄
    藏子彈罪、第十三條第四項之寄藏槍枝主要組成零件罪等罪
    嫌云云。
二、按犯罪事實應依證據認定之，無證據不得認定犯罪事實；又
    不能證明被告犯罪者，應諭知無罪之判決，刑事訴訟法第一
    百五十四條第二項、第三百零一條第一項分別定有明文。次
    按刑事訴訟法第一百六十一條已於九十一年二月八日修正公
    布，其第一項規定：檢察官就被告犯罪事實，應負舉證責任
    ，並指出證明之方法。因此，檢察官對於起訴之犯罪事實，
    應負提出證據及說服之實質舉證責任。倘其所提出之證據，
    不足為被告有罪之積極證明，或其指出證明之方法，無從說
    服法院以形成被告有罪之心證，基於無罪推定之原則，自應
    為被告無罪判決之諭知（最高法院九十二年台上字第一二八
    號判例意旨參照）。
三、本件公訴人認被告涉犯上開等罪嫌，無非係以此部分事實，
    業據被告於警詢及偵查時供述在卷，並經證人甲○○、乙○○於警詢及偵查中證述明確，復有扣案改造手槍、子彈、槍
    管、鑑定報告、查獲照片、陳鍊爵指認照片等件為其論據。
四、訊據被告固不否認前於警詢及偵查中均供述扣案槍、彈、槍
    管為其所寄藏、持有，嗣為警在樹林市○○街甲○○住處查
    獲等事實，惟堅決否認有何犯行，辯稱：扣案槍、彈等不是
    我的，之前承認是甲○○叫我擔的，我去新莊分局時，甲○○開車載我過去，他說這個案子不是他死就是我死，當天在
    甲○○家裡查獲槍彈，是我帶警察查獲的等語。是本案之爭
    執要點即為：系爭槍彈是否由被告寄藏、持有？被告有無借
    住在甲○○住處？本院自應加以審酌。
五、本院查：
（一）證人乙○○（即甲○○之父）在台北縣樹林市○○街一三
      巷三二號二樓住處之陽台天花板上，確為警查獲扣案槍、
      彈、槍管等物。
      查台北縣政府警察局三重分局警員姜呈昆等人，於九十五
      年八月十五日上午九時五十分，在台北縣樹林市○○街一
      三巷三二號二樓乙○○住處陽台天花板上，查扣改造手槍
      五支（其中三支具殺傷力、二支不具殺傷力）、改造手槍
      子彈四十四顆（其中三十九顆具殺傷力、五顆不具殺傷力
      ）、改造槍管五枝（其中一支屬土造金屬槍管、三支槍管
      內具阻鐵、另一支則屬土造金屬槍管半成品）、改造手槍
      半成品一支、改造子彈半成品十顆等情，為被告所不否認
      ，復有搜索扣押筆錄、扣案槍、彈、槍管等物、內政部警
      政署刑事警察局槍彈鑑定書、查獲照片等件在卷可佐（九
      十五年度偵字第二一四九五號卷第四至三五頁，下稱偵一
      卷），固堪認定。
（二）被告雖於警詢、偵查時自白，然該自白不得作為認定犯罪
      事實之唯一證據。
  １、按被告或共犯之自白，不得作為有罪判決之唯一證據，仍
      應調查其他必要之證據，以察其是否與事實相符，刑事訴
      訟法第一百五十六條第二項定有明文。又被告之自白與事
      實是否相符，須依具體情事，如現場跡象、被害人指供或
      調查其他之必要證據，以認定之，不能憑空臆測，認為與
      事實相符，而採為判決基礎（最高法院四十六年台上字第
      一七０號判例意旨參照）。
  ２、查被告雖於警詢及偵查中自白其於九十五年七月底，受陳
      鍊爵之託，寄藏扣案槍、彈、槍管等，並置放向在甲○○
      借住之台北縣樹林市○○街一三巷三二號二樓之陽台云云
      （見九十五年度偵字第二二七六六號卷第三至六頁，下稱
      偵二卷、及偵一卷第五二至五四頁）。惟於本院準備程序
      時已改稱：扣案槍、彈不是伊寄藏，之前承認是甲○○叫
      我擔的，當天是伊帶警察查獲的等語。是本案仍應調查其
      他證據，以證實被告之供述是否屬實。
（三）證人即本案查獲警員姜呈昆於本院審理時到庭結證稱：在
      庭被告因涉及另一個竊盜案，於九十五年八月十五日上午
      六時許查獲，被告提供情資說樹林市○○街有槍、彈，我
      就載被告去現場外圍勘查，去搜索時被告在派出所，因為
      他提供情資，不讓他曝光，被告本來說槍在後陽台，沒有
      搜到，我們就打電話到派出所，派出所傳來的消息，應該
      就是被告講的，是在前面陽台，說槍是甲○○的，我們鎖
      定的對象是甲○○等語（見本院卷第一一二至一一四頁）
      。審酌證人姜呈昆為依法執行公務之警務人員，與被告、
      甲○○素不相識、毫無恩怨，當無甘貿偽證罪責迴護被告
      或誣指他人之理。是本案確因被告另案竊盜遭查獲，供出
      證人甲○○持有槍械，鎖定甲○○為犯罪嫌疑人，而前往
      前開處所查緝，扣得本案槍、彈、槍管等情，應堪認定。
（四）證人乙○○雖於警詢時陳稱：警方在樹林龍興街一三巷三
      二號二樓客廳天花板上查獲扣案槍、彈、槍管等，是我兒
      子甲○○所有，不知道為什麼把槍放在家裡，甲○○最近
      一次返家是九十五年八月十四日晚間十時許等語（見偵一
      卷第四、五頁）；然於偵查中即改稱：丙○○有借住我家
      ，期間不清楚，我常看到他在我家，他第一次住我家約在
      三個月前，約今年七、八月，最後一次看到他是何時我忘
      了，不太會到甲○○房間找甲○○，查獲槍彈不知何人所
      有，我做雜工，一早就出門，很晚才回來。警詢時，警察
      說要有一個人擔，因該處只有我跟二個兒子李金龍、甲○○住，我當時沒有說是甲○○的云云（見偵一卷第五一頁
      ）。再於本院審理時到庭結證稱：八月十五當天有二個警
      察去，被告沒有去，我不知道槍是誰放的，警察說東西是
      在那邊查獲的，就是要供一個人出來，我很少在家，被告
      有無借住我不知道，甲○○有時會回去，該屋三個房間，
      一間我和我女友住，一間我兒子李金龍住、另一間我二個
      孫子住（我女兒李蕙如之子），甲○○回去大部分住李金
      龍那一間，出入當然有鎖門，大門有兩道，只鎖外面的鐵
      門，我看過被告幾次，都是在樓下，沒有在我家遇過云云
      （見本院卷第一０六至一一０頁）。審酌證人乙○○為甲○○之父，所言難免迴護甲○○，且其證述前後不一，已
      有瑕疵；又對被告有無借住其宅？何時借住？如何出入？
      如何日常應對等情皆支吾其詞、前後反覆、交代不清，顯
      與常情有違，尚不足為被告不利之認定。
（五）證人甲○○雖於警詢時陳稱：搜索時我不在場，扣案槍、
      彈我不知道何人所有，是我父親乙○○打電話給我，我才
      想起丙○○曾住我家，我透過朋友問他，他就承認是他所
      有，藏放在我家中，丙○○認識約十五年，他九十五年七
      月十五日左右至我家中居住，因為他房子賣掉，無家可歸
      ，常住在公園，家中有房間就叫他去住，我父親乙○○不
      知情，因為我有槍砲前科，所以他懷疑我又在外面胡作非
      為云云（見偵二卷第九、一Ｏ頁）；復於偵查中供稱：丙○○九十五年七月起就住我家，當時我住我媽家，因為他
      沒有地方睡，我爸家有一個房間是我之前睡的，就給他睡
      ，我不記得有沒有給我家的鑰匙，我很少回去，我已經跟
      他說可以去我家住了，所以他去住不會再跟我說了，他沒
      有電話，我沒有跟他聯絡，都是他跟我聯絡，但他也很少
      打，查獲後是請社區的人找的，丙○○如果跟我說，就不
      會讓他放，查到那一天，我爸跟我說才知道，槍彈不是我
      的，我剛因毒品、槍案假釋出獄云云（見偵一卷第五四頁
      ）。再於本院審理時到庭結證稱：扣到的槍、彈不是我的
      ，在哪裡的天花板我不知道，我在九十五年七月初有同意
      被告借住我家，住到這個案子案發就沒有住了，沒有說要
      住多久，是我帶他上去的，跟他說第二間讓他住，沒有跟
      父親、弟弟講，忘記有沒有拿鑰匙或打鑰匙給他，我沒有
      親眼看到被告帶扣案槍、彈，沒有叫被告擔罪云云（見本
      院卷第九八至一０三頁）。審酌證人甲○○原為本案警方
      鎖定之犯罪嫌疑人，扣案槍、彈均於其住處查獲，且經其
      父乙○○於警詢時指稱扣案槍、彈為其所有，與本案有重
      要利害關係，是其證述本有推卸避就之虞；且其陳述將房
      間借住予被告之緣由、過程、使用房間、出入方法、聯絡
      方式、與其家人相處情形等，均與一般生活經驗相悖，本
      院因認其證稱被告借住其住處房間云云，核與事實不符，
      不足採信。
（六）又被告係因另案竊盜為警查獲，始供出本案槍、彈等情，
      已如前述。審酌一般人為警逮捕後，希冀轉為污點證人，
      與警方交換條件，而供出他人之犯罪跡證以求減免自己刑
      責等情，所在多有，且屬人情之常；至因自己涉犯竊盜輕
      罪被查獲，在無其他不利事證之情形下，竟主動供述自己
      另涉持有槍砲重罪，則與常情相悖，尚難想像。且參酌被
      告與證人甲○○於警詢之時間同為九十五年九月三日，足
      認被告辯稱：扣案槍、彈不是伊寄藏，之前承認是甲○○
      叫我擔的等語，尚非無據。
六、綜上所述，被告前雖於警詢及偵查中自白寄藏槍、彈犯行，
    惟其自白尚有瑕疵，證人甲○○、乙○○所為之證述核與事
    實不符，不足為被告不利之認定，檢察官所舉之證據，不足
    使一般人對被告持有槍、彈，無合理之懷疑存在，而得確信
    其為真實；被告辯稱：伊沒有寄藏，是幫甲○○擔罪等情，
    尚非無據，應堪採信。此外，復查無其他積極證據足證被告
    確有寄藏改造手槍、子彈、槍管犯行，揆諸首揭說明，自應
    諭知被告無罪之判決。
七、至被告是否涉犯刑法第一百六十四條第二項之頂替罪嫌？證
    人甲○○是否因有刑事訴訟法第四百二十條第一項第二款之
    情形，得對於同一案件再行起訴？應檢卷及扣案改造手槍、
    子彈、槍管，退由檢察官另行處理，附此敘明。
據上論斷，應依刑事訴訟法第三百零一條第一項，判決如主文。
本案經檢察官彭聖斐到庭執行職務。
中  　華    民    國    96    年    12    月    31    日
            刑事第六庭  審判長法  官  高文淵
                              法  官  饒金鳳
                              法  官  林鈺琅
以上正本證明與原本無異。
如不服本判決應於送達後10日內向本院提出上訴狀。
                              書記官  林蔚然
中    華    民    國    96    年    12    月    31    日
